---
title: "Exercício de Avaliação de Projeto com o software R (usando o Quarto)"
format: 
  html:
    df-print: kable
editor: visual
---

# 1- Introdução

Este exercício apresenta como realizar a avaliação de um projeto utilizando o R.

Os dados para esse exercício foram extraídos do livro "O Segredo de Luísa", que é um livro que trata sobre EMPREENDEDORISMO. O exercício é o PLANO FINANCEIRO de um plano de negócios.

Abra o arquivo e inicie as bibliotecas com o comando library. Caso as bibliotecas não estejam disponíveis (instaladas na sua máquina) descomente (retire o "\#") as linhas abaixo de install.packages, execute as linhas e comente-as novamente para evitar que as bibliotecas sejam reinstaladas toda vez que executar o código.

Veja que em seguida o código limpa o ambiente das variáveis com rm(list = ls())

```{r, message=FALSE, warning=FALSE}
#install.packages('jrvFinance')
#install.packages('dplyr')
#install.packages('kableExtra')

library(knitr)
library(kableExtra)
library(jrvFinance)
library(dplyr)
rm(list = ls())
```

# 2- Inicialização das variáveis e parâmetros

Primeiro, vamos inicializar os dados de investimento inicial

```{r}
#Investimento inicial
camara <- 2000
tacho <- 5730
dosadora <- 7500
tabuleiros <- 525
mesaOper <- 3300
bal_chao <- 450
bal_mesa <- 270
mesaEscrit <- 240
telefax <- 260
cadeiras <- 90
poltrona <- 110
mesaCentro <- 100
veiculo <- 7500
preoper <- 1170
capitalgiro <- 11602.08


```

Definir a vida útil do projeto e taxa de crescimento anual

```{r}
numAnos <- 5
taxaCrecAnual <- 0.05
fatorCresc <- matrix(0,1,numAnos)
fatorCresc[1,1] <- 1

for (i in 2:numAnos){
  fatorCresc[1,i] <- fatorCresc[1,i-1] * (1+taxaCrecAnual)
}
```

Definição da mão de obra direta (op1...op4 são operadores que compõem a mão de obra que atua diretamente na produção/serviço). Incluído também os encargos

```{r}

op1 <- 6720
op2 <- 3360
op3 <- 3360
op4 <- 1680

encargos <- 0.862

```

Mão de obra indireta

```{r}
#Mao de obra indireta
estagiario <- 3600
contador <- 1440
honorarDire <- 4800
encargHonor <- 0.25
```

Custos Fixos.

```{r}

agluztel <- 1800
alugProd <- 7200
matLimp <- 840
manutencao <-  2323.08
seguros <- 961.92

outrosCustoFixoPerc <- 0.03

```

Custos Variáveis unitários

```{r}

goiabada <- 0.140
xarope <- 0.105
acucar <- 0.13125
celofane <- 0.065625
fretes <- 0.017675
embalagens <- 0.075
```

Variáveis auxiliares (taxa de depreciação, impostos, comissões e financiamento)

```{r}
depreciacao <- 0.190026714
ipi <- 0.08
pis <- 0.0065
cofins <- 0.03
comissaoVendas <- 0.1
aliqIR <- 0.15
```

Financiamento

```{r}
valFinancia <- 0
taxaFinanc <- 0.12

parcAmortiza <- rep(valFinancia/numAnos, numAnos)
parcJuros <- matrix(0, 1, numAnos) 
sdoDev <- valFinancia
for (i in 1:numAnos){
  parcJuros[1,i] <- sdoDev * taxaFinanc
  sdoDev <- sdoDev - parcAmortiza[i]
}
```

Variáveis para projeção de vendas (receitas)

```{r}
lotesAno <- 192000
precoLote <- 1.5
receitas <- lotesAno*precoLote
```

Taxa de desconto

```{r}
taxaDesc <- 0.18
```

# 3- Projeção do Fluxo de Caixa

Primeiro, vamos somar os itens depreciáveis, calcular a depreciação que será acumulada até o fim do projeto e estimar qual seria o valor residual do projeto, considerando apenas a possibilidade de vender os equipamentos ao custo contábil, extraída a depreciação

```{r}
itensDeprec <- camara+tacho+dosadora+tabuleiros+mesaOper+bal_chao+bal_mesa+mesaEscrit+telefax+cadeiras+poltrona+mesaCentro+veiculo
print(paste("Total dos itens depreciáveis: ", itensDeprec))

valorDepreciacao <- itensDeprec * depreciacao

depreciaPercAcum <- min(depreciacao*numAnos,1)
print(paste("O valor da depreciação acumulada é:", depreciaPercAcum))

valResidual <- itensDeprec * (1-depreciaPercAcum)
print(paste("O valor residual do projeto:", valResidual))

```

O valor total do investimento inicial

```{r}
invInicial <- itensDeprec + preoper + capitalgiro
print(paste("O valor total do investimento inicial:", invInicial))

```

Iniciando a montar uma tabela onde na primeira coluna teremos os itens da DRE e nas demais counas teremos os anos com os valores projetados para cada um

```{r}
itensDRE <- c("Receita bruta de vendas", "Deduçõs", "Receita líquida de vendas", "Custo dos produtos vendidos", "Lucro bruto", "Despesas operacionais", "Despesas administrativas", "Despesas gerais", "Depreciação", "Resultado operacional", "Despesas financeiras", "Resultado antes do IR", "IR", "LL")
nomeCol <- c("item", "Ano 1", "Ano 2", "Ano 3", "Ano 4", "Ano 5")


```

Preparando as variáveis de custos para inserção na projeção da DRE

```{r}
maoObraDireta <- (op1 + op2 + op3 + op4) * (1+encargos)
maoObraIndireta <- estagiario + contador + honorarDire * (1+encargHonor) 
custosVariaveisParcial <- (goiabada+xarope+acucar+celofane+fretes+embalagens) * lotesAno
custosVariaveis <- custosVariaveisParcial + maoObraDireta
custosFixos <- (agluztel + alugProd + matLimp + manutencao + 
seguros + maoObraIndireta) * fatorCresc + valorDepreciacao
outrosCustoFixo = custosFixos*outrosCustoFixoPerc
custosFixos <- custosFixos + outrosCustoFixo

```

Prparando as variáveis da DRE.

IMPORTANTE: As variáveis a seguir são criadas como vetores, pois sõa combinadas na origem como vetores, já que a variável "fatorCresc" é um vetor

```{r}
#DRE
dreReceitas <- receitas * fatorCresc 
dreDeducoes <- (ipi+pis+cofins+comissaoVendas)*dreReceitas
dreReceitaLiq <- dreReceitas - dreDeducoes 
dreCustosProdutos <- (maoObraDireta+custosVariaveisParcial+alugProd)* fatorCresc 
dreLucroBruto <- dreReceitaLiq - dreCustosProdutos
dreDespAdm <- maoObraIndireta * fatorCresc
dreDespGerais <- (agluztel+matLimp+manutencao+seguros)* fatorCresc + outrosCustoFixo

dreDepreciacao <- valorDepreciacao * c(rep(1,numAnos))
dreDespOper <- dreDespAdm+dreDespGerais+dreDepreciacao
dreLajir <- dreLucroBruto - dreDespOper
dreDespFinanc <- parcJuros
dreLair <- dreLajir - dreDespFinanc
dreIR <- dreLair * aliqIR
dreLL <- dreLair - dreIR

```

Adicionamos as linhas criadas acima com o comando rbind e depois transformamos tudo em um dataframe do R

```{r}
dfDRE <- rbind(dreReceitas,dreDeducoes,dreReceitaLiq,dreCustosProdutos,dreLucroBruto)
dfDRE <- rbind(dfDRE,dreDespOper, dreDespAdm, dreDespGerais, dreDepreciacao)
dfDRE <- rbind(dfDRE, dreLajir, dreDespFinanc, dreLair, dreIR, dreLL) 
dfDRE <- round(dfDRE,2)
dfDRE <- data.frame(cbind(itensDRE,dfDRE))
colnames(dfDRE) <- nomeCol
rownames(dfDRE) <- NULL

# Gerar tabela estilizada para melhor apresentação
dfDRE %>%
  kable(format = "html", caption = "DRE Projetada") %>%
  kable_styling(bootstrap_options = c("striped", "hover", "condensed", "responsive"))

```

# 4-Realizando a análise

```{r}
#Fluxo de caixa livre
ncoldf <- numAnos+1
fluxLivre <- as.numeric(dfDRE[14,2:ncoldf])+dreDepreciacao - parcAmortiza
fluxLivre[numAnos] <- fluxLivre[numAnos] + valResidual

print("Fluxo de Caixa Livre")
print(fluxLivre)

#Cálculo do VPL e TIR
#--------------------------------------------------------
#Cálculo do Valor presente líquido (VPL)
vp<-0
for (i in 1:numAnos){
  vp <- vp + fluxLivre[i]/(1+taxaDesc)^i
}

print("Fluxo de caixa do projeto")
fc0 <- invInicial-valFinancia
fluxoL <- data.frame(Year=0:numAnos, cf=c(-fc0,fluxLivre))
print(fluxoL)

projvpl <- vp-fc0
print(paste("O VPL do projeto: ",projvpl))

#Cálculo da Taxa interna de retorno (TIR)
project_cf <- data.frame(Year=0:numAnos, cf=c(-fc0,fluxLivre))
irr1 <- project_cf %>%
  select(cf) %>%
  .[[1]] %>%
  irr()
print(paste("A taxa interna de retorno do projeto (%): ",irr1*100))
```
